【裁判字號】    89,簡上,329
【裁判日期】    900412
【裁判案由】    清償借款
【裁判全文】
臺灣臺北地方法院民事判決  八十九年度簡上字第三二九號
    上  訴  人  戊○○
    訴訟代理人  丁○○
    被  上訴人  中國信託商業銀行股份有限公司
                        設台北市○○路一八號十二樓
    法定代理人  乙○○  住同右.
    訴訟代理人  丙○○  住同右.
                甲○○  住同右.
右當事人間請求清償借款事件，上訴人對於中華民國八十九年三月十六日本院台北簡
易庭八十八年度北簡字第一五四五九號第一審判決提起上訴，本院判決如左：
    主    文
上訴駁回。
第二審訴訟費用由上訴人負擔。
    事    實
甲、上訴人方面：
一、聲明：
    原判決廢棄；被上訴人第一審之訴駁回。
二、陳述：除與原審判決書所載相同者茲予引用外，補稱：
（一）被上訴人撥款未通知上訴人，而貸款金額撥入上訴人之帳戶後，上訴人並未領
      取；其情形與一般銀行代收未到期支票時，存摺內亦會顯示該筆支票金額，存
      戶卻仍須俟支票兌現後方能取款相同，故本件兩造間之消費借貸契約並未成立
      。
（二）系爭帳戶之存摺、印鑑、提款卡等，一直處於上訴人實力支配下，未曾遺失或
      交予他人，亦未委託他人代領，上訴人於兩造約定撥款日前往領款，被上訴人
      卻告知系爭款項已遭人領取，足證被上訴人自始至終未曾撥款予上訴人。
三、證據：援用原審之立證方法。
乙、被上訴人方面：
一、聲明：駁回上訴。
二、陳述：除與原審判決書所載相同者茲予引用外，補稱：
          上訴人為保全公司之業務主任，貸款是要購買保全系統，上訴人於借款時
          已出具授權書，授權被上訴人將借得款項撥入上訴人帳戶後再轉入訴外人
          即其任職之國發保全股份有限公司（下稱國發公司）帳戶內。
三、證據：除援用原審之立證方法外，補提出授權書。
丙、本院依職權囑託法務部調查局鑑定上訴人之開戶印文、系爭取款憑條、印鑑卡之
    印文與上訴人之印鑑章是否相同。
    理    由
一、兩造爭執之要旨：
    被上訴人起訴主張：上訴人於民國八十六年十二月二十九日向伊借款新台幣（下
    同）十一萬九千元，約定清償期間自八十六年十二月二十九日起至八十八年十二
    月二十九日止，按月依週年利率百分之十三機動利率平均攤還本息，遲延給付者
    ，即喪失期限利益，其逾期在六個月以內者，按上開利率百分之十，超過六個月
    者，按上開利率百分之二十計付違約金。上訴人自八十七年二月二十八日起即未
    依約清償，積欠本金十一萬零二百三十元及自八十七年三月一日起至清償日止，
    按週年利率百分之十三計算之利息、違約金，爰依消費借貸之法律關係，求為判
    決上訴人給付十一萬零二百三十元及約定利息、違約金等語。上訴人則以：被上
    訴人撥款並未通知上訴人，而上訴人亦未曾領取款項，系爭款項為他人領，兩
    造間之消費借貸關係尚未成立等語，資為抗辯。
二、得心證之理由：
    被上訴人主張上訴人向伊借款十一萬九千元之事實，業據提出借據、綜合存款存
    摺、核准撥款提單及存入憑條為證，且為上訴人所不爭，堪信為真。上訴人雖以
    前開情詞置辯。惟：
    （一）按消費借貸契約，依修正前民法第四百七十五條規定，固以金錢或其他代
          替物之交付為生效要件，惟所謂「交付」並不以契約成立時現實之交付或
          直接交付為必要。上訴人既指定被上訴人將借貸款項撥入其在被上訴人處
          開設之0000000000000綜合存款帳戶內，而被上訴人亦於借
          款當日將款項撥入上訴人前開帳戶內，則兩造間之消費借貸關係即已成立
          生效，被上訴人撥款縱未通知上訴人，亦不影響系爭契約之效力。
    （二）又系爭款項於同日自上訴人0000000000000帳戶內提領，並
          轉帳至國發公司在被上訴人處開設之0000000000000帳戶內
          之事實，有被上訴人提出之取款憑條、存入憑單為證，上訴人對於授權被
          上訴人將系爭款項轉帳至國發公司帳戶之事實，亦不爭執，雖辯稱取款憑
          款上之印文與伊存摺內之印文不符。然本院以目測比對，除取款憑條上之
          印文左上角及上方有缺損外，其餘外形及篆刻之文字部分，並無不同；而
          上訴人提出之印鑑章，亦有同樣之缺損情形，足認系爭取款憑條上之印文
          與上訴人之存款存摺印文相同，上訴人辯稱借貸款項為人領，並無可採
          。
三、綜上所述，被上訴人依消費借貸之法律關係請求上訴人應給付十一萬零二百三十
    元，及自八十七年三月一日起至清償日止，按週年利率百分之十三；並自八十七
    年四月二日起至清償日止之違約金，即無不合，應予准許；原審為上訴人敗訴之
    判決，並無不當。上訴意旨猶執陳詞摘原判決不當，求予廢棄改判，並無理由，
    應予駁回。
四、據上論結，本件上訴為無理由，依民事訴訟法第四百三十六條之一第三項、第四
    百四十九條第一項、第七十八條，判決如主文。
中      華      民      國    九十      年      四      月    十二      日
                                            民事第六庭審判長法  官
                                                            法  官
                                                            法  官
右為正本係照原本作成
如對本判決上訴，須於判決送達後廿日內向本院提出上訴狀
中      華      民      國    九十      年      四      月      九      日
~B法院書記官  柯金珠


司法院資訊處製作；財團法人民間司法改革基金會備份。
